【裁判字號】    90,台上,40
【裁判日期】    900104
【裁判案由】    違反貪污治罪條例
【裁判全文】
最高法院刑事判決                                    九十年度台上字第四○號
    上  訴  人  甲○○
右上訴人因違反貪污治罪條例案件，不服台灣高等法院中華民國八十九年十月十九日
第二審更審判決（八十九年度上更(一)字第八六三號，起訴案號：台灣台北地方法院檢
察署八十八年度偵字第二○八六五、二二○五六號），提起上訴，本院判決如左：
    主  文
上訴駁回。
    理  由
按刑事訴訟法第三百七十七條規定，上訴於第三審法院，非以判決違背法令為理由，
不得為之。是提起第三審上訴，應以原判決違背法令為理由，係屬法定要件。如果上
訴理由狀並未依據卷內訴訟資料，具體指摘原判決不適用何種法則或如何適用不當，
或所指摘原判決違法情事，顯與法律規定得為第三審上訴理由之違法情形，不相適合
時，均應認其上訴為違背法律上之程式，予以駁回。本件上訴意旨略稱：(一)伊受委任
承辦之業務，非委任機關權力範圍內可以行使行政主體之權力，不應視為貪污治罪條
例第二條後段規定「受公務機關委託承辦公務之人」的犯罪主體，(二)伊服務機關台北
國際商業銀行（簡稱台北商銀）未受台北市政府財政局之直接委託，其代收稅款係基
於台北商銀與台北市銀行（代理台北市庫）之委任契約而來，因係間接委託而未享有
行政主體之公權力，不應強令伊負貪污治罪條例之刑責，(三)伊在台北商銀原負櫃台職
務，僅兼辦代收稅款業務，又未受特別代收稅款之訓練，實無視為貪污治罪條例犯罪
主體之必要等語。
惟查原審維持第一審論處上訴人受公務機關委託承辦公務之人，侵占公有財物罪刑之
判決，駁回上訴人在第二審之上訴，係依憑上訴人在偵、審中之自白，核與證人袁世
民、吳石溪證述情節相符，並有代收台北市稅款日報表、台北商銀函、台北市政府財
政局委託台北市銀行代理市庫契約、台北市銀行委託台北商銀代收稅款之契約等在卷
可稽，為其論罪之基礎。按稅收係基於國家行政權由行政主體向納稅義務人課徵之公
權力行使事項，此與政府機關基於私法經濟行為，向契約相對人收取對價（如中油油
款），並不發生行使公權力之情形，尚屬有間。從而，凡受前者稅務機關委託代收稅
款者，即屬貪污治罪條例第二條後段規定「受公務機關委託承辦公務之人」，且此受
公務機關委託承辦公務之人，法律上並無須直接與公務機關簽訂委託契約之限制，間
接輾轉委任，亦同；又該受委託承辦公務之人，亦不以專職辦理受託公權力事項為限
，縱係僅兼辦該項受託公務，仍屬無妨。原審因而審認上訴人係貪污治罪條例第二條
後段規定「受公務機關委託承辦公務之人」，並以其挪用代收稅款係侵占公有財物，
而為上開罪刑之論定，尚無適用法則上之違誤。上訴意旨所陳各項，均核與法律規定
得為第三審上訴理由之違法情形，不相適合，其上訴不符法律上之程式，應予駁回。
據上論結，應依刑事訴訟法第三百九十五條前段，判決如主文。
中      華      民      國    九十      年      一      月      四      日
                              最高法院刑事第二庭
                                  審判長法官  莊  來  成
                                        法官  呂  潮  澤
                                        法官  謝  俊  雄
                                        法官  白  文  漳
                                        法官  蘇  振  堂
      右正本證明與原本無異
                                              書  記  官
中      華      民      國    九十      年      一      月       十     日


司法院資訊處製作；財團法人民間司法改革基金會備份。
